【裁判字號】    91,重訴,11
【裁判日期】    920210
【裁判案由】    殺人
【裁判全文】
臺灣臺北地方法院刑事判決                          九十一年度重訴字第一一號
    公  訴  人  臺灣臺北地方法院檢察署檢察官
    被      告  丁○○  男  六.
    指定辯護人  甲○公設辯護人沈芳萍
右列被告因殺人案件，經檢察官提起公訴（九十一年度偵字第一一七五六號），甲○
判決如左：
    主  文
丁○○殺人，處有期徒刑拾參年。水果刀壹把沒收。
    事  實
一、丁○○與楊宏輝均在臺北市○○區○○街與康定路口附近擺設攤販，買賣回收二
    手物品，民國九十一年六月十七日十時二十分許，二人因丁○○販賣予他人之物
    品屬於何人所有發生爭執，繼而互毆，丁○○因不堪楊宏輝之毆打，勃然大怒，
    竟萌生殺人之故意，以左手持其所有之水果刀一把，朝楊宏輝之左胸部猛力刺殺
    一刀，深及心臟，另右胸部一刀、右大腿二刀，致楊宏輝因流血過多而不支倒地
    ，丁○○見狀即攜刀逃逸，楊宏輝經友人送往台北市立和平醫院急救，仍因出血
    過多而於同日十一時三十四分許傷重不治死亡，丁○○則於九十一年六月十九日
    十八時許，經警在台北市○○區○○街與峨嵋街口查獲，並在臺北市○○路一五
    二巷一號之五前排水溝內扣得上開供犯罪所用之水果刀一把。
二、案經臺北市政府警察局萬華分局報請臺灣臺北地方法院檢察署檢察官偵查起訴。
    理  由
一、訊據被告丁○○固坦承於右揭時地與被害人楊宏輝發生衝突並左手持水果刀向楊
    宏輝猛刺之事實，惟矢口否認有何殺人之犯行，辯稱：其在臺北市○○區○○街
    與康定路口附近擺設攤販賣東西，當日楊宏輝與其他三、四個人來向其勒索錢財
    ，其不給錢，就遭到三、四個人共同毆打，其被打倒在地上痛的受不了，為防衛
    自己才持其所販賣之水果刀朝楊宏輝隨便亂刺，並不知道刺到何處，而無殺害楊
    宏輝之故意云云，經查：
    （一）被害人楊宏輝於右揭時地與被告互毆並遭被告所持水果刀所刺，造成左胸
          部近胸骨處第四至第六肋間有一處刺創裂傷口（長四．五公分、寬一．八
          公分）深及胸腔與心臟、左胸外側部一處急救引流傷口（長二公分、寬Ｏ
          ．五公分）、右側胸外側部近腋窩處一表淺裂傷口（長三．五公分、寬一
          公分）、右大腿前部兩處刺創裂傷口（各長一．八公分、寬一．五公分及
          長二公分、寬Ｏ．八公分）、右大腿前部一條狀擦挫傷（長四公分、寬Ｏ
          ．二公分）、左腿前部內側挫傷瘀青（長三公分、寬二公分），經送醫急
          救後仍於九十一年六月十七日十一時三十四分許因大量出血休克死亡之事
          實，業據證人乙○○、丙○○、戊○○、己○○於警訊及甲○訊問時證述
          屬實，並有台灣台北地方法院檢察署檢察官驗斷書、相驗屍體證明書、台
          北市政府消防局救護紀錄表、台北市立和平醫院急診病歷表在卷可稽，且
          有被告所有持以行兇之水果刀一把扣案可佐。另案發現場適架設有監視系
          統，依當時拍攝而得之ＶＣＤ所示，被告左手持水果刀朝被害人身上猛刺
          ，被害人隨即倒在現場等情，亦有犯罪現場ＶＣＤ扣案可佐，及勘驗筆錄
          、ＶＣＤ翻攝畫面附卷可參，足認被害人確因被告持水果刀刺殺死亡。
    （二）被告雖辯稱係遭三、四人勒索並共同毆打始持刀刺向楊宏輝云云，然證人
          戊○○證稱：其聽見被告與被害人在吵架，被害人說東西是他的錢要給他
          ，二人就發生互毆，被告就拿出刀子刺被害人，當時僅有被告與被害人有
          肢體衝突，其他人都在圍觀等語（見甲○九十一年九月十三日訊問筆錄）
          、證人己○○證稱：因為被告賣出的東西不是他自己的，楊宏輝就上前與
          被告理論，後來被告就持刀殺楊宏輝，現場僅有他們二人在吵架，沒有其
          他人打被告等語（見甲○九十一年十月四日訊問筆錄），證人丙○○證稱
          ：其看到被告與被害人為了幾十元的東西在吵架，進而發生推擠，並無其
          他人打被告等語（見甲○九十一年十一月二十九日訊問筆錄），核與現場
          拍攝ＶＣＤ顯示僅有被告與被害人有肢體衝突之情節相符，足見被告辯稱
          係遭勒索錢財並圍毆云云不足採信。又被告於警訊中自承：遭被害人毆打
          造成頭暈及左手割傷，逼不得已才持刀刺被害人等語（見九十一年度偵字
          第一一七五六號卷第七頁），再參以現場拍攝之ＶＣＤ，被害人雖先持一
          長型棍棒毆打被告二、三下，然由被告遭毆打後仍可站立、繼之持刀刺被
          害人、經路人追捕後迅速逃逸躲避等情觀之，足見被害人雖持棍棒毆打被
          告，仍並未致被告受有重大傷勢，被告卻以水果刀猛刺被害人，顯見其並
          非僅對於現在不法之侵害而為必要排除之防衛行為，而係出於殺人之犯意
          而為之反擊報復行為，自無主張正當防衛之餘地。
    （三）又扣案之水果刀銳利無比，若以該水果刀利刃刺入人體左胸腔部位，將會
          傷及心臟與胸腔等重要器官致生死亡結果，此乃眾所週知之事，亦為被告
          所明知，被告因販賣物品糾紛不堪被害人毆打，竟持刀往被害人胸部刺擊
          ，足見其有殺人之犯意，參以證人丙○○證稱：被告與被害人吵架時推來
          推去，其上前將二人拉開，想不到被告又持刀上前，被害人就倒在地上等
          語（見甲○九十一年十一月二十九日訊問筆錄），經甲○勘驗現場ＶＣＤ
          ，被告左手持水果刀刺往被害人，經路人將被告與被害人拉開隔離、被害
          人受傷無法反抗欲離開時，被告猶持刀繼續上前追殺被害人，益證其殺意
          之堅，其確實有置被害人於死之決心應堪認定，被告辯稱其只是自衛持刀
          亂刺無殺人故意云云亦不足採。
    （四）至證人戊○○證稱：被告與被害人互毆，有二人將渠等拉開，被告跑到一
          、二十公尺處巷口，其以為沒事就走開，想不到過三到五分鐘被告竟然持
          刀子衝過來刺向被害人等語（見甲○九十一年九月十三日訊問筆錄），與
          證人己○○證稱：被告與被害人從頭到尾都在現場吵架，被告沒有離開過
          ，後來被告突然由小腿處取出水果刀殺被害人，其看見被害人腳部流血、
          胸部有一個洞等語（見甲○九十一年十月四日訊問筆錄），及證人丙○○
          證稱：被告與被害人只有推來推去沒有打架，其將二人拉開後被告又過來
          與被害人理論，被告從頭到尾都在現場未離開，其有看到被告手上有刀，
          但不知道從何處拿出來，後來有人說被害人倒在地上，其才又過去等語（
          見甲○九十一年十一月二十九日訊問筆錄），三人證述情節略有出入，然
          證人之陳述有部分前後不符，或相互間有所歧異時，究竟何者為可採，法
          院仍得本其自由心證予以斟酌，非謂一有不符或矛盾，即應認其全部均為
          不可採信；尤其關於行為動機、手段及結果等之細節方面，證人之證言有
          時亦有渲染之可能；然其基本事實之陳述，若果與真實性無礙時，則仍非
          不得予以採信，最高法院七十四年度台上字第一五九九號判例參照，按本
          件上開三位證人對於被告確實在現場因販賣物品問題與被害人發生糾紛致
          生殺機、被告持刀刺殺被害人之犯罪事實前後證述並無二致，而有關被告
          與被害人爭吵過程中經旁人拉開幾次、二人是否互毆、被告由何處取出水
          果刀、被告是否離開現場後又回來刺殺被害人等細節，常會因時間之經過
          而趨於模糊，且當時現場一陣混亂，證人依其所站立之位置及其在現場所
          處理之狀況不同，自難對犯罪細節部分全盤掌握且記憶詳盡，若僅因細節
          上陳述之出入，即將證人證詞之證明力完全推翻，於證據取捨之比例原則
          上即有欠允當，揆諸前揭判例，自不得因證人陳述之細節上前後有所出入
          ，即謂其證詞均不得採信。又被告於勘驗犯罪現場ＶＣＤ時辯稱其當日並
          未戴帽子，因此該ＶＣＤ內之犯人非其本人云云，然觀之ＶＣＤ所拍攝發
          生糾紛之處在騎樓下、地上亦擺有許多販賣之物品，與本案發生地點情節
          相符，又被告亦自承其當日係左手持水果刀刺殺被害人（見甲○九十二年
          一月二十八日訊問筆錄），與現場所拍攝到之犯罪嫌疑人係左手持刀之情
          節一致，被告亦供稱ＶＣＤ內所拍攝到持不明物體之人即當日追逐其毆打
          之人，足見扣案ＶＣＤ內所拍攝之犯罪嫌疑人確實為被告無誤，被告上開
          辯解顯係卸責之詞委無足採。
     綜上所述，本件事證明確，被告犯行堪以認定。
二、核被告所為，係犯刑法第二百七十一條第一項之殺人罪，爰審酌被告僅因金錢糾
    紛即萌生殺機、造成被害人喪失生命、惟其並非自始即預謀殺害被害人、係因經
    濟條件不佳為謀生計始為犯罪、及其犯後態度、智識程度等一切情狀，量處如主
    文所示之刑，以示懲儆。扣案水果刀一把為被告所有且供犯罪所用之物，業據被
    告供承在卷，爰依刑法第三十八條第一項第二款規定沒收。
據上論斷，應依刑事訴訟法第二百九十九條第一項前段，刑法第二百七十一條第一項
、第三十八條第一項第二款，判決如主文。
本案經檢察官呂朝章到庭執行職務
中    華    民    國      九十二      年      二      月      十      日
                                      臺灣臺北地方法院刑事第二庭
                                          審判長法官  劉  壽  嵩
                                          法      官  楊  代  華
                                          法      官  蔡  如  琪
右正本證明與原本無異。
如不服本判決，應於判決送達後十日內，向甲○提出上訴狀。
                                          書記官  黃  鈴  容
中    華    民    國      九十二      年      二      月      十      日
附錄法條：
中華民國刑法第二百七十一條
 (普通殺人罪)
殺人者，處死刑、無期徒刑或十年以上有期徒刑。
前項之未遂犯罰之。
預備犯第一項之罪者，處二年以下有期徒刑。


司法院資訊處製作；財團法人民間司法改革基金會備份。
